【裁判字號】    90,訴,68
【裁判日期】    901225
【裁判案由】    違反槍砲彈藥刀械管制條例
【裁判全文】
臺灣苗栗地方法院刑事判決                              九十年度訴字第六八號
    公  訴  人  臺灣苗栗地方法院檢察署檢察官
    被      告  乙○○
    選任辯護人  陳俊傑
右列被告因違反槍砲彈藥刀械管制條例案件，經檢察官提起公訴（九十年度偵字第五
八四號），本院判決如左：
    主  文
乙○○未經許可，持有可發射子彈具有殺傷力之改造手槍，累犯，處有期徒刑壹年伍
月，併科罰金新臺幣參萬元。罰金如易服勞役，以新臺幣玖佰元即銀元參佰元折算壹
日。
扣案之可發射子彈具有殺傷力之改造手槍壹支（槍枝管制編號：一一二一六六一一
號）沒收。
    事  實
一、乙○○前因違反麻醉藥品管理條例案件，經本院判處有期徒刑四月，如易科罰金
    以三百元折算一日確定，甫於民國八十七年三月三十一日易科罰金執行完畢。猶
    不知悔改，於八十九年十二月某日，在苗栗縣造橋鄉談文派出所旁之小路旁，發
    現一包用報紙包裝，內有可發射子彈具有殺傷力之改造手槍一枝（槍枝管制編號
    一一二一六六一一）、具殺傷力之子彈三顆及不具殺傷力之子彈一顆，竟意
    圖為自己不法之所有而加以侵占入己，並自該時起即未經許可而持有該改造手槍
    及子彈。嗣於九十年一月十六日十五時許，經警依線報持檢察官所核發之搜索票
    ，在乙○○苗栗縣頭份鎮濫坑里四鄰藤坪四二號住處之廁所牆角柱子上面處，查
    獲上揭改造槍枝及子彈四發。
二、案經苗栗縣警察局頭份分局報請臺灣苗栗地方法院檢察署檢察官偵查起訴。
    理  由
一、訊據被告乙○○坦承於上開時、地，拾得具可發射子彈，具有殺傷力之改造手槍
    一把、具殺傷力之子彈三顆及不具殺傷力之子彈一顆後，加以侵占並攜回家中之
    事實不諱，核與證人即在被告住處查獲之警員丙○○、甲○○及被告友人陳淑屏
    所證述之情節相符，復有前述具殺傷力之改造手槍一支、子彈四顆扣案可資佐證
    。
    而上開扣案之槍、彈經送內政部警政署刑事警察局鑑定結果，認係以仿ＣＯＬＴ
    廠半自動手槍製造之玩具手槍將槍管內阻鐵車通改造而成，槍管為塑膠材質，機
    械性能良好，經實際裝填適之子彈試射結果，測得其發射速度為每秒三一三公尺
    ，計算動能為四三‧一一焦耳，單位面積動能為每平方公分一五三‧九五焦耳，
    已超越日本科學研究所所研究彈丸面積動能達每平方公分二十焦耳，足以穿入人
    體皮肉層之殺傷力甚多，而子彈三顆經實際試射結果，均能擊發，認均具殺傷力
    ，另子彈一顆則為玩具槍金屬彈殼加裝直徑六ｍｍ之塑膠彈丸而成，不具殺傷力
    ，有內政部警政署刑事警察局九十年一月三十日刑鑑字第七三九五號鑑驗通知書
    及九十年十月三十一日（九十）刑鑑字第二五八五號函在卷可稽。且上開改
    造手槍雖為塑膠槍管，惟經實際試射結果，槍管並未損害，亦經本院當庭勘驗無
    誤（見本院九十年十二月十一日審判筆錄）。惟被告矢口否認有持有上開槍、彈
    之意圖，辯稱：拾獲後有想要報繳，故有循管道去問，但因有槍砲前科怕要負責
    ，且警察到伊住處搜索當日，伊有問警察可否自首，係伊主動告訴警察槍枝藏放
    處而起獲。經查：
    (一)被告於為警查獲、偵訊及本院訊問時，先供稱槍、彈係於九十年一月十三日拾
      ，其後又改稱係於九十年一月五日拾獲，而經本院訊問證人即警員丁○○證稱
      ：「八十九年十二月左右即冬防前我要上班的時候，我在辦公室門口遇到被告
      ，被告問我說他有一位朋友想要自首報繳槍枝，問我說現在還有沒有在報繳槍
      械免刑，我說沒有。」後，被告始再改口槍、彈係伊於八十九年十二月份撿到
      的，則被告拾獲槍、彈之時間自應認定為八十九年十二月始為正確，則距九十
      年一月十六日警員前往被告住處搜索之日，實有相當時日，被告如非有持有之
      意圖，何須將槍彈藏於其住處廁所牆角柱子上面之隱秘之處。參以被告雖前因
      報繳槍械而為臺灣苗栗地方法院檢察署為不起訴處分，惟被告如害怕要負責，
      又無持有上開槍彈之意，大可將槍彈丟棄於原拾得之處或他處，而非藏放於住
      處，待至為警搜獲而自惹麻煩之理，且被告於本院九十年九月十一日訊問時先
      表示：撿到槍彈時是用報紙包住，拿回家後打開報紙，裡面還有用紙箱包住，
      打開紙箱後才發現是槍彈，後來又把槍彈用報紙包起來放在廁所牆角柱子上面
      ，而經本院訊問當日搜索之警員表示槍枝並沒有用任何東西包住後，被告始再
      改稱槍枝為警查獲時並沒有任何包裝，則如被告非有自己持有之意，又何須將
      其包裝拆掉？是被告所辯伊無持有上開槍彈之意一節，並無可採。
    (二)被告雖再辯稱：警察到其住處搜索當日，伊有問警察可否自首，且係伊主動告
      訴警察槍枝藏放處而起獲。惟查：證人即當日搜索警員丙○○、甲○○二人於
      本院隔離訊問時均證稱，被告當日一直說伊沒槍，搜索時係甲○○進入廁所內
      查獲，而丙○○則未看到之情節，互核均大致符合，參以搜索當日在進入廁所
      前約花了四十分鐘搜索該房子內被告房間及客廳等地方，亦據證人丙○○、甲○○證述無誤，核與證人即被告之友人陳淑屏證述當日從警員進來搜索到結束
      約花了一小時之詞相符，則被告如確有主動交予警察之意，又何須由警員搜索
      如此之久？且證人即被告友人張敬悅於本院審理時證稱：頭份分局偵查員甲○○於八十九年十二月中旬，因聽到風聲說被告有槍，有向其查證，則警員既已
      得知被告可能持有槍枝且向檢察官聲請核發搜索票，則被告自無從獲邀自首之
      寬典甚明，故被告上開所辯顯不足採信。又證人張敬悅於本院審理時雖證稱：
      搜索當日警員甲○○並未在場，惟查警員甲○○於搜索時確在現場，此有搜索
      當日之搜索扣押證明筆錄在卷可憑，參以警員並無而需要向張敬悅表示搜索時
      是否在場，故證人此部分所言亦無從為被告有利之認定。
    (三)綜上所述，被告所辯皆不足採信，本件事證明確，被告犯行洵堪認定。
二、核被告未經許可，侵占離本人所持有之可發射子彈，具有殺傷力之改造手槍一把
    、具殺傷力之子彈三顆及不具殺傷力之子彈一顆後並持有上開改造手槍及具殺傷
    力之子彈三顆，所為係犯刑法第三百三十七條之侵占離本人所持有之物罪，槍砲
    彈藥刀械管制條例第十一條第四項及第十二條第四項之未經許可，持有可發射子
    彈，具有殺傷力之手槍及子彈罪。被告所犯上開槍砲彈藥刀械管制條例第十一條
    第四項及第十二條第四項罪名，為想像競合犯，應從較重之未經許可，持有可發
    射子彈，具有殺傷力之手槍罪處斷。所犯刑法第三百三十七條及槍砲彈藥刀械管
    制條例第十一條第四項之罪，有方法結果之牽連關係，應依刑法第五十五條之規
    定從一重之未經許可，持有可發射子彈，具有殺傷力之手槍罪處斷。公訴人雖漏
    未論及刑法第三百三十七條之侵占離本人所持有之物罪，惟此部分與起訴犯罪事
    實有裁判上一罪關係，本院自應一併審酌，又公訴人雖認上開刑法第三百三十七
    條及槍砲彈藥刀械管制條例罪間，犯意各別，罪名有異，應予分論併罰，惟查被
    告侵占後即加以持有，故彼此間應有方法結果之牽連關係，公訴人所認尚有誤會
    ，併此敘明。查被告有事實欄所載論罪科刑執行情形，有臺灣苗栗地方法院檢察
    署刑案資料查註紀錄表及臺灣高等法院被告全國前案紀錄表各一份在卷足憑，其
    於有期徒刑之執行完畢後，五年內再犯有期徒刑以上之本罪，為累犯，應依刑法
    第四十七條之規定加重其刑。爰審酌被告之品行、犯罪之動機、其持有槍彈對社
    會之危害性、犯罪後否認犯行之犯後態度及檢察官之求刑等一切情狀，量處如主
    文所示之刑，並就其所受罰金刑部分，諭知易服勞役之折算標準，以資懲儆。
三、扣案之可發射子彈具有殺傷力之改造手槍一枝（槍枝管制編號一一二一六六一
    一），係違禁物，應依刑法第三十八條第一項第一款規定宣告沒收。至另扣案
    子彈三顆，已於鑑驗時試射擊發，遺留之彈殼及彈頭，非屬違禁物，另子彈一顆
    ，不具殺傷力，故均不予宣告沒收。
據上論斷，應依刑事訴訟法第二百九十九條第一項前段，槍砲彈藥刀械管制條例第十
一條第四項、第十二條第四項，刑法第十一條前段、第四十七條、第五十五條、第三
百三十七條、第四十二條第二項、第三十八條第一項第一款，現行法規所定貨幣單位
折算新台幣條例第二條，罰金罰鍰提高標準條例第二條，判決如主文。
本案經檢察官李基彰到庭執行職務。
中      華      民      國    九十      年     十二    月    二十五    日
                                臺灣苗栗地方法院刑事第二庭
                                        法  官  黃  建  都
右正本證明與原本無異
如不服本判決，應於判決送達後十日內向本院提出上訴狀（應附繕本），上訴於臺灣
高等法院臺中分院。
                                        書記官  黃  士  益
中      華      民      國    九十      年     十二     月    二十五    日
附錄論罪科刑之法條︰
槍砲彈藥刀械管制條例第十一條第四項
未經許可，持有、寄藏或意圖販賣而陳列第一項所列槍砲者，處一年以上七年以下有
期徒刑，併科新臺幣七百萬元以下罰金。
槍砲彈藥刀械管制條例第十二條第四項
未經許可，持有、寄藏或意圖販賣而陳列子彈者，處五年以下有期徒刑，併科新台幣
三百萬元以下罰金。
刑法第三百三十七條
意圖為自己或第三人不法之所有，而侵占遺失物、漂流物或其他離本人所持有之物者
，處五百元以下罰金。


司法院資訊處製作；財團法人民間司法改革基金會備份。
